臺灣板橋地方法院刑事判決　　　　　　　 96年度易字第764號
公　訴　人　臺灣板橋地方法院檢察署檢察官
被　　　告　乙○○
上列被告因詐欺等案件，經檢察官提起公訴（95年度偵字第2442
3號），本院判決如下：
    主  文
乙○○無罪。
    理  由
一、公訴意旨略以：被告乙○○原係任職於公理管理顧問有限公
    司（下稱公理公司）擔任業務一職，從事向不特定成年人招
    攬申辦銀行消費性貸款，並代為處理送件等相關申辦業務。
    詎意圖為自己不法利益，於民國九十一年底、九十二年初間
    ，在桃園縣中壢市某處，以核貸金額百分之三之代價，受被
    害人丙○○委託代為板信商業銀行（下稱板信銀行）後埔分
    行申辦消費性信用貸款。經該分行於九十二年五月二十六日
    以該行定儲利率指數加百分之二點八二機動計息，核可上開
    貸款為新臺幣（下同）六十萬元，並於同年月三十日撥款至
    丙○○帳戶後，被告乙○○未通知丙○○上情，即利用板信
    銀行作業疏失，未經丙○○之同意，於撥款當日向板信銀行
    領得丙○○前揭帳戶之存摺、金融卡、密碼等物，致生損害
    於丙○○之利益。復意圖為自己不法之所有，將丙○○上開
    帳戶內之貸款提領一空侵占入己，再以高於該貸款利率之條
    件，將該貸款出借予其他不特定人，從中賺取利差牟利。嗣
    丙○○於九十五年五月十日欲辦理房貸時經中央信託局告知
    ，始知遭被告乙○○侵占上開貸款，因認被告乙○○涉犯刑
    法第三百四十二條第一項之背信罪嫌及同法第三百三十六條
    第二項之業務侵占罪嫌。
二、按犯罪事實應依證據認定之，無證據不得認定犯罪事實；又
    不能證明被告犯罪者，即應諭知無罪之判決，刑事訴訟法第
    一百五十四條第二項、第三百零一條第一項分別定有明文。
    次按犯罪事實之認定，應憑證據，如未能發現相當證據，或
    證據不足以證明，自不能以推測或擬制之方法，為裁判基礎
    （最高法院四十年台上字第八六號判例意旨參照）；至於認
    定犯罪事實所憑之證據，雖不以直接證據為限，間接證據亦
    包括在內，然而無論直接或間接證據，其為訴訟上之證明，
    須達於通常一般人均不致有所懷疑，而得確信其為真實之程
    度，始得據為有罪之認定（最高法院七十六年台上字第四九
    八六號判例意旨參照）。又刑事訴訟法第一百六十一條已於
    九十一年二月八日修正公布，其第一項規定：檢察官就被告
    犯罪事實，應負舉證責任，並指出證明之方法。因此，檢察
    官對於起訴之犯罪事實，應負提出證據及說服之實質舉證責
    任。倘其所提出之證據，不足為被告有罪之積極證明，或其
    指出證明之方法，無從說服法院以形成被告有罪之心證，基
    於無罪推定之原則，自應為被告無罪判決之諭知（最高法院
    九十二年台上字第一二八號判例意旨參照）。
三、公訴人認被告乙○○涉犯刑法第三百四十二條第一項之背信
    罪嫌及同法第三百三十六條第二項之業務侵占罪嫌，無非係
    以被告乙○○於偵查中之供述、告訴人丙○○於警詢、偵查
    中之證述、證人甲○○、板信銀行行員戊○○、公理公司負
    責人曾文盛於偵查中之證詞，及告訴人丙○○於板信銀行之
    開戶資料、消費性貸款申請書、委託代辦契約、消費性貸款
    批覆書等件為其主要論據。訊據被告乙○○堅決否認有何背
    信、業務侵占等犯行，辯稱：伊不認識丙○○、甲○○、板
    信銀行行員戊○○及公理公司負責人丁○○等人，伊先前從
    事油漆工作，並於九十二年三月間起在新竹啟德交通運輸起
    重有限公司擔任搬運機台工作，從沒有受託幫人辦理貸款過
    ，也沒有受丙○○、甲○○委託辦理貸款，丙○○及上開證
    人所指的「乙○○」，並不是伊本人等語。
四、經查：
(一)證人即告訴人丙○○固於警詢、偵查及本院審理中證稱：其
    於上開時間是委託「乙○○」向板信銀行後埔分行申辦消費
    性信用貸款等語，並有丙○○於板信銀行之開戶資料、消費
    性貸款申請書、委託代辦契約、消費性貸款批覆書等件在卷
    可稽。惟查，證人丙○○於警詢時經警提示本案被告乙○○
    之口卡片供指認時，證稱：當初為伊申請貸款之人，伊不確
    定是他（指本案被告乙○○），要看本人才知道等語，復於
    本院審理中證稱：伊不認識在庭之被告乙○○，伊也不確定
    該名辦理貸款之「乙○○」，是否係在庭之被告乙○○等語
    。足認證人丙○○並未能明確指認本案被告乙○○即係上開
    時間受其委託代向板信銀行辦理消費性貸款之人，則被告乙○○是否係為丙○○辦理貸款之「乙○○」，顯非無疑。
(二)又證人即九十三年間委託公理公司之「乙○○」向板信銀行
    申辦消費性信用貸款之甲○○，其於本院審理中證稱：該名
    幫伊代辦貸款的「乙○○」，長得高高瘦瘦的，年約四十幾
    歲，有戴眼鏡，而伊跟「乙○○」接觸過三、四次，伊確認
    代辦貸款之「乙○○」與在庭之被告乙○○不是同一人等語
    ；且證人即公理公司負責人丁○○於本院審理中證稱：本件
    丙○○之板信銀行信用貸款申請書的最上方有簽一個「姚」
    字，伊依此判斷是「乙○○」代辦的，伊印象中當時公理公
    司就只有一位姓姚的，而伊與「乙○○」於七十幾年就認識
    了，其在公理公司工作二到三年，並於九十四年間離職，其
    長得高高瘦瘦，約一百七十八公分到一百八十公分，約四十
    五至四十七年次出生，有近視且結過婚，伊知道「乙○○」
    住三峽，伊於七十幾年間曾去過「乙○○」的家一次，「乙○○」應該有兩個小孩，伊剛開始認識「乙○○」時，其叫
    「姚練立」，後來到公理公司上班時，其說改名叫「乙○○
    」，而伊所說的「乙○○」並不是在庭之被告乙○○等語；
    另證人即板信銀行行員戊○○於本院審理中亦證稱：本件丙○○申請消費性貸款是公理公司人員「乙○○」送件申辦的
    ，伊與「乙○○」認識有一年多，其長得瘦瘦高高的，約四
    十幾歲，有戴眼鏡，伊所說的「乙○○」與在庭之被告乙○○並非同一人等語。本院於審理中當庭以法務部戶役政系統
    ，查得一名男子原姓名「姚練立」，於八十八年八月十日更
    改姓名為「乙○○」，而其身分證統一編號、出生年月日等
    項年籍資料，均與本案被告乙○○不同，且證人甲○○於警
    詢時指稱「乙○○」辦貸款時提供之聯絡電話為00000
    00000，經檢察官於偵查中查詢該電話之申請資料，顯
    示該電話之申請人「乙○○」之身分證統一編號與本案被告
    乙○○亦不相同，而與上述原名「姚練立」之「乙○○」身
    分證統一編號相符等情，此有「個人姓名/ 原姓名更改資料
    查詢結果」、行動電話基本資料各一份附卷可憑。綜上，證
    人甲○○、丁○○、戊○○均已明確證述受甲○○、丙○○
    等人委託向板信銀行代辦消費性信用貸款之「乙○○」，並
    非在庭之被告乙○○，應係上述原名「姚練立」之「乙○○
    」。是本件除證人丙○○前開警詢、偵查之片面指證外，復
    無其他積極證據足以證明被告乙○○確有為告訴人丙○○代
    辦消費性貸款，及其未經丙○○之同意於撥款當日向板信銀
    行領得丙○○之帳戶之存摺、金融卡、密碼等物，並將丙○○上開帳戶內之貸款提領一空而予以侵占入己等行為，自難
    僅憑證人丙○○所為存有瑕疵之片面指證，遽認被告有被訴
    背信或侵占之犯行。
五、綜上所述，本件檢察官於偵查中未讓證人丙○○、甲○○、
    丁○○、戊○○等人與被告乙○○相互對質、指認，且未積
    極查證，即率認被告乙○○即係為丙○○辦理上開消費性貸
    款之人，自嫌速斷。本件依公訴人所舉證據，尚不足證明被
    告乙○○有何背信、業務侵占之犯行，本院復查無其他積極
    證據證明被告有何公訴人所指之犯行，揆諸首揭法條及判例
    意旨，本件不能證明被告犯罪，爰依法諭知無罪之判決。
六、上述原名「姚練立」之「乙○○」涉犯業務侵占等罪嫌，應
    由檢察官另行偵查處理，併予敘明。
據上論斷，應依刑事訴訟法第三百零一條第一項，判決如主文。
本件經檢察官黃怡華到庭執行職務。
中　　華　　民　　國　　96　　年　　7 　　月　　26　　日
                  刑事第十六庭  審判長法　官  白光華
                                      法  官  曾淑娟
                                      法  官  楊志雄
以上正本證明與原本無異。
如不服本判決應於送達後十日內向本院提出上訴狀
                                      書記官  陳春銘
中　　華　　民　　國　　96　　年　　7 　　月　　26　　日
